臺灣高等法院刑事判決　　　　　　　　99年度上訴字第4277號
上　訴　人　臺灣板橋地方法院檢察署檢察官
被　　　告　李銘偉
指定辯護人　本院公設辯護人李廣澤
上列上訴人因被告殺人未遂等案件，不服臺灣板橋地方法院99年
度訴字第2446號，中華民國99年10月26日第一審判決（起訴案號
：台灣板橋地方法院檢察署99年度偵字第7597號），提起上訴，
本院判決如下：
    主  文
上訴駁回。
    事  實
壹、李銘偉於民國93年間，因重利案件，經臺灣高等法院高雄分
    院判處有期徒刑4年，並於刑之執行完畢後，令入勞動場所
    ，強制工作3年；又於93年間，因傷害案件，經臺灣高雄地
    方法院判處有期徒刑10月；嗣經臺灣高雄地方法院裁定減為
    有期徒刑5月，並定應執行有期徒刑4年3月，並於刑之執行
    完畢後，令入勞動場所，強制工作3年，於98年2月18日假釋
    ，在假釋期中，仍不知悔改。李銘偉復於99年2月7日21時30
    分許，駕駛車號IE-8548號自用小客車，搭載友人楊竣升（
    原名楊正男）及陳景福，楊竣升坐於右前座，車輛行經臺64
    線快速道路五股往八里方向10公里之路段時，楊竣升向李銘
    偉催討其所積欠之新臺幣（下同）23,000元之債務，李銘偉
    因無力償還，不滿楊竣升不願讓其延至過年後再清償，因而
    惱羞成怒，一時氣憤，遂基於傷害之犯意，自其車上取出其
    所有平日放置，攜至工地切水果用之水果刀1支，以右手持
    刀順手向楊竣升揮刺，致楊竣升受有左手上臂1.5×0.5×0.
    5公分、1.5×0.5×0.5公分、右前臂1.2×0.5×0.5公分、
    1.2×0.5×0.5公分、前胸1×0.3×0.3公分、1×0.4×0.3
    公分、左前臂1×0.5×0.5公分等傷害，而楊竣升因驚嚇躲
    避，打開右前車門跳車逃脫。經同路段後方駕車之張能凱、
    陳政偉發現報警，並將楊竣升送醫救治。經警循線查獲李銘
    偉，並扣得其所有傷害所用之水果刀1支。
貳、案經被害人楊竣升訴由臺北市政府警察局松山分局報請臺灣
    板橋地方法院檢察署檢察官偵查起訴。
    理  由
壹、證據能力部分：
    本件認定事實所引用之卷證資料（包含人證與文書證據、物
    證），並無證據證明係公務員違背法定程序所取得。又被告
    以外之人於審判外之陳述，經核並無非出於自由意願而為陳
    述或遭違法取證及顯有不可信之情況。再卷內之文書證據，
    亦無刑事訴訟法第159條之4之顯有不可信之情況與不得作為
    證據之情形，且被告李銘偉及其辯護人迄本院言詞辯論終結
    前均未聲明異議，依刑事訴訟法第159條至159條之5之規定
    ，均有證據能力，合先敘明。
貳、實體認定部分：
一、上揭犯罪事實，業據被告於原審及本院審理時坦承不諱（見
    原審卷第29頁背面、第62頁背面、本院卷第35頁背面至第38
    頁）。復經證人即告訴人楊竣升於偵查及原審審理時證述明
    確。且經證人即一同搭車之陳景福於偵查中及證人張能凱、
    陳政偉於偵查中證述明確（見偵查卷第56頁至第58頁、第83
    頁、第84頁）。且有告訴人跳車路段之照片、受傷之照片各
    8幀、診斷證明書2紙、馬偕紀念醫院99年8月21日馬院醫急
    字第0990003612號函暨附件告訴人之急診病歷6紙、馬偕紀
    念醫院99年9月16日馬院醫急字第0990003946號函在卷可佐
    （見偵查卷第43頁至第46頁、第64頁至第75頁，原審卷第21
    之1頁至第21之6頁、第32頁）。復有被告所有而持以傷害告
    訴人所用之水果刀1支扣案可資佐證，足認被告不利於己之
    自白核與事實相符，堪以採信。
二、本案爭執之重點在於被告之行為，究係傷害或殺人未遂。告
    訴人雖指稱：被告預藏水果刀，且除以刀刺殺其胸口外，並
    在車行中將其推下車子，被告當時有致人於死之犯意云云。
    檢察官亦據此認被告主觀上係基於殺人之犯意。惟查：
(一)刑法上殺人未遂罪與傷害罪之區別，應以加害人有無殺意為
    斷，以戕害他人生命之故意，著手於刺殺之實行而未發生死
    亡之結果，為殺人未遂；倘無使人喪失生命之故意，僅在使
    其身體、健康受到傷害，則為傷害罪。二罪皆發生傷害之結
    果，衹其主觀犯意及身體傷害程度不同而已。而欲認定行為
    人砍殺他人究係出於殺人之犯意或傷害之犯意，被害人之受
    傷傷痕多寡、行為人下手輕重如何、是否為致命部位、所用
    兇器之利鈍等，雖可藉為認定有無殺意之心證，且為重要之
    參考資料，但非判斷殺人與傷害之絕對標準，仍須斟酌當時
    客觀環境及其他具體情形加以判斷（最高法院84年度臺上字
    第3179號、90年度臺上字第1897號、第1281號、91年度臺上
    字第4893號判決意旨參照）。
(二)本案緣起乃係因告訴人搭乘被告之便車，而告訴人於被告駕
    車行駛期間，向被告催討債務，兩人因而發生口角，被告不
    滿告訴人不願讓其延期清償，因而惱羞成怒，持刀刺向告訴
    人之情，迭據被告於警詢、偵查及法院審理中供明在卷。且
    告訴人確係臨時搭乘被告之便車，並於被告駕車行駛一段時
    間後，始向駕車之被告催討其積欠之23,000元債務等情，亦
    經告訴人於警詢、偵查中及原審法院審理時證述明確（見偵
    查卷第13頁、第56頁、原審卷第56頁正背面）。足見被告與
    告訴人間原係交情不錯之朋友，並無仇恨而有金錢借貸關係
    。雖被告積欠告訴人債務尚未清償，然被告所積欠之金額僅
    有23,000元，數額非鉅，被告固因告訴人不願讓其延期清償
    而持刀刺告訴人，衡情應僅係出於一時不滿之情緒而為之，
    並無深仇大恨而有殺人之動機與必要。況告訴人係臨時搭乘
    被告之便車，亦經告訴人證述在卷。被告自無從事先預知告
    訴人會臨時搭便車而事前預藏水果刀於車上，告訴人認被告
    ，係預藏之水果刀刺殺，有殺人之故意，尚與事證不合。
(三)觀諸告訴人所受之傷勢，為臉與4肢身軀多處擦裂傷，約近
    20處傷口，然其中僅左手上臂2處裂傷、左前臂1處裂傷、右
    前臂2處裂傷及前胸2處裂傷為尖銳物器所致，其餘傷口均係
    磨損或擦傷之情，有診斷證明書、馬偕紀念醫院函文及急診
    病歷附卷可稽（見偵查卷第64頁、第65頁，原審卷第21之1
    頁至第21之6頁、第32頁）。是告訴人所受之傷害，僅左手
    上臂之2處裂傷、左前臂1處裂傷、右前臂2處裂傷及前胸2處
    裂傷係被告持刀所致，其餘之磨損或擦傷則係告訴人跳車跌
    落地面所受之傷害。被告持刀所致之傷害，依馬偕紀念醫院
    函覆之急診病歷所載，該7處傷害之長、寬、深分別為左手
    上臂1.5×0.5×0.5公分、1.5×0.5×0.5公分、右前臂1.2
    ×0.5×0.5公分、1.2×0.5×0.5公分、前胸1×0.3×0.3公
    分、1×0.4×0.3公分、左前臂1×0.5×0.5公分（見原審卷
    第21之3頁）。該刀傷長度均僅1至1.5公分，寬度僅有0.3至
    0.5公分，所刺入之深度亦僅有0.3至0.5公分。而告訴人於
    原審復證稱：當日穿著薄T恤及薄外套（見原審卷第56頁背
    面），並無厚重之衣服阻隔。且核被告所持之水果刀，刀鋒
    尖銳，刀刃銳利，被告持刀所刺告訴人之7刀，下手非重，
    否則依當時之情形，告訴人手無寸鐵，且坐於被告身旁之右
    前座，而被告年輕力壯，復持有之尖銳鋒利之水果刀，若係
    有致人於死殺人之犯意，稍加用力，以人之胸部外為肌肉脂
    肪層，該尖銳之刀械係可輕易深入胸腔臟腑或刺及刺斷肋骨
    。告訴人所受傷害又豈止表皮傷深度僅0.3公分（前胸部分
    ）。
(四)至告訴人警詢雖指被告刺殺後，復在車行駛中將其推出車外
    ，指被告有意殺人云云（見偵查卷第13頁）。然同車之證人
    陳景福於偵查中已證稱不是被告將告訴人推出車外，而係告
    訴人自己打開車門跳車（見偵查卷第83頁、第84頁）。告訴
    人於原審也稱：是我被刺後，因為害怕，自己跳下車等語（
    見原審卷第57頁背面）。被告並無將告訴人推下車之事實。
    至告訴人於遭被告持刀刺傷後，雖有主動跳車逃離之行為，
    然此或係因告訴人遭被告以刀刺傷後，一時驚嚇、害怕所為
    。參以告訴人於原審稱因害怕，而跳車，尚難遽此認被告有
    致人於死之故意。否則以被告所持之水果刀身甚長、刀刃甚
    為鋒利，苟被告確係出於殺人之犯意，其既已持刀刺到告訴
    人之前胸，當可用力持刀猛刺入告訴人身體，焉有僅造成告
    訴人前胸所受之淺淺表層之傷。
(五)此外，復查無其他積極證據足資證明被告有殺人之故意，被
    告所為僅係傷害之行為，實彰彰甚明。
三、綜上所述，本案被告傷害事證明確，犯行堪予認定，應依法
    論科。
、法律之適用及駁回上訴之理由：
一、核被告所為，係犯刑法第277條第1項之傷害罪。公訴人於認
    被告涉犯刑法第271條第2項、第1項之殺人未遂罪，尚有未
    洽，惟其基本社會事實相同，爰依法變更起訴法條。被告接
    續持刀刺告訴人數刀之行為，係於密接之時、地所為，為接
    續犯，屬單純一罪。
二、原審基此認定，爰引刑事訴訟法第300條，刑法第277條第1
    項、第38條第1項第2款，刑法施行法第1條之1第1項、第2項
    前段等規定，審酌被告有事實欄所載之犯罪紀錄，有本院被
    告前案紀錄表在卷可佐，素行不佳，僅因細故，即持刀刺向
    告訴人，危害他人身體法益甚深，惟衡其犯罪後坦承犯行尚
    知悔悟等一切情況，量處不得易科罰金之有期徒刑9月，以
    示懲儆。並認扣案之水果刀1支，係被告所有供其傷害犯罪
    所用之物，併依刑法第38條第1項第2款之規定，宣告沒收。
    核其認事用法，均無不合。檢察官上訴意旨，仍爭執被告所
    犯係殺人未遂罪，核無理由，上訴應予駁回。
據上論斷，應依刑事訴訟法第368條，判決如主文。
本案經檢察官陳國鳴到庭執行職務。
中    華    民    國   100    年    1     月    11    日
                  刑事第七庭審判長法  官  趙功恆
                                  法  官  游紅桃
                                  法  官  楊智勝
以上正本證明與原本無異。
被告不得上訴。
檢察官如不服本判決，應於收受送達後10日內向本院提出上訴書
狀，其未敘述上訴之理由者並得於提起上訴後10日內向本院補提
理由書（均須按他造當事人之人數附繕本）「切勿逕送上級法院
」。
                                  書記官  潘文賢
中    華    民    國   100    年    1     月    11    日
附錄本案論罪科刑法條全文
刑法第277條第1項
傷害人之身體或健康者，處三年以下有期徒刑、拘役或一千元以
下罰金。